【裁判字號】    97,交上易,90
【裁判日期】    971118
【裁判案由】    過失致死
【裁判全文】
臺灣高等法院高雄分院刑事判決        97年度交上易字第90號
上  訴  人  臺灣高雄地方法院檢察署檢察官
被      告  甲○○
上列上訴人因被告過失致死案件，不服臺灣高雄地方法院97年度
審交易字第55號中華民國97年8 月27日第一審判決（起訴案號：
臺灣高雄地方法院檢察署96年度偵字第29154 號），提起上訴，
本院判決如下：
     主  文
上訴駁回。
     事  實
一、甲○○考領有普通小型車駕駛執照，於民國96年10月10日17
    時許，駕駛車牌號碼YR-9220 號自用小客車，沿高雄縣橋頭
    鄉○○○路（臺一省道）第三車道由北往南方向行駛，於同
    日17時20分許，行經成功南路與橋新六路交岔路口欲靠左駛
    入同向第二車道時，理應注意變換車道時，應讓直行車先行
    ，並注意安全距離，當時雖雨後地面濕潤，惟日間自然光線
    、柏油路面無缺陷或障礙物、視距良好，且依其知識能力亦
    無不能注意之情事，詎甲○○竟疏未注意，適有邱信豪騎乘
    車牌號碼YAB- 532號重型機車，沿成功南路第三車道同向行
    駛至該處，因甲○○變換車道未讓直行車先行並注意安全距
    離，致邱信豪閃避不及撞上甲○○所駕駛之自小客車左後方
    保險桿，邱信豪因而人車倒地，雖經送醫急救，仍不幸於同
    日17時33分許因第一頸椎脫臼神經性休克死亡。
二、案經高雄政府警察局岡山分局報請高雄地方法院檢察署檢察
    官偵查起訴。
     理  由
一、證據能力：
    後述卷附書證之傳聞證據，檢察官、被告已於本院審理調查
    上開證據時，當事人已知上述筆錄乃傳聞證據，而就此證據
    能力均表示無意見，即同意作為證據，且本院認為以之作為
    本件論証之證據，均與待證事實具有關聯性，且無證據證明
    此等書證有何遭變造或偽造情事，作為本案之證據亦屬適當
    ，依刑事訴訟法第159條之5第1項規定，自得為證據。
二、被告甲○○坦承於上開時、地，因駕駛上開車號自小客車而
    與被害人邱信豪騎乘上開車號機車發生交通事故，導致被害
    人送醫不治死亡等事實，復有道路交通事故現場圖、道路交
    通事故調查報告表(一)、(二)、現場採證照片18張及扣押物品目
    錄表、相驗筆錄、相驗屍體證明書及法務部法醫研究所96年
    醫鑑字第0961101564號鑑定報告書在卷可稽（見警卷第28-2
    9 頁、第30-31 頁，相驗卷第27-30 頁、警卷第25頁、相驗
    卷第54頁、第70-71 頁、第62-68 頁），雖被告辯稱本件車
    禍係被害人自後追撞伊車云云（見本院卷第40頁），然本件
    車禍經臺灣省高屏澎區車輛行車事故鑑定委員會鑑定結果，
    亦認：「甲○○（被告）駕駛小客車變換車道未讓直行車先
    行，並注意安全距離為肇事原因。邱信豪（被害人）駕駛重
    機車直行無肇事原因。」等情明確，有該會97年6 月20日高
    屏澎鑑字第970325號函所附鑑定意見書在卷足憑（見原審卷
    第34-36 頁），足見被告就本件車禍發生及造成被害人死亡
    ，應負過失致死責任無訛。本件事證明確，被告上開過失致
    人於死犯行，堪予認定。
三、核被告甲○○所為，係犯刑法第276 條第1 項過失致人於死
    罪。又按自首…，但須有向該管司法機關自承犯罪而受裁判
    之事實，始生效力，若於犯罪後，…，而無受裁判之表示，
    即與自首之條件不符（最高法院50年台上字第65號判例要旨
    足參），本件被告於肇事後固有以其手機撥打110 、119 報
    案，此有被告手機內存撥打資料畫面照片（見警卷第49頁）
    、高雄縣政府警察局97年1 月7 日函附96年10月10日之110
    報案台受理各類案件紀錄單（見偵卷第14-15 頁）、高雄縣
    政府消防局97年1 月8 日函附96年10月10日之119 報案紀錄
    （見偵卷第16-17 頁），但被告於員警到場後，並未向警告
    知其為肇事者等情，亦有96年10月11日員警職務報告書在卷
    足佐（見警卷第21頁），則被告並無向警為受裁判之表示，
    依據上開說明，自不符自首要件，自不得依刑法第62條之規
    定減輕其刑，附此敘明。
四、原審認被告甲○○罪證明確，因而適用刑法第276 條第1 項
    ，刑法施行法第1 條之1 等規定，並審酌被告變換車道時，
    未讓直行車先行，並注意安全距離，使被害人見狀煞避不及
    發生撞擊而傷重不治死亡，造成被害人家屬心理受有難以磨
    滅之傷痛，犯後又未與被害人家屬達成和解、賠償被害人家
    屬所受之損害及其於原審坦承犯行等一切具體情狀，量處有
    期徒刑8 月。其認事用法，核無不合，量刑亦屬允當。
五、公訴人循告訴人請求提起上訴，雖認原判決認定肇事地點之
    犯罪事實並未明確，又被告犯後拒不賠償被害人損失，亦拒
    不道歉致意，指摘原判決量刑過輕等語，然本件肇事地點依
    據卷附道路交通事故現場圖、道路交通事故調查報告表(一)、
    (二)及被告供述，認定係位於「高雄縣橋頭鄉○○○路（臺一
    省道）第三車道由北往南方向與橋新六路交岔路口」（如前
    所述），並無不合；又被告於犯後關於民事賠償與否，取決
    於其經濟能力等狀況，而原審對於被告犯後又未與被害人家
    屬達成和解一節，亦有審酌顧及（如前所述），本院衡諸原
    審關於量刑之考量，亦稱適當，並無明顯量刑過輕之情，則
    公訴人上開上訴意旨，並無理由，上訴應予駁回。
據上論斷，應依刑事訴訟法第368條，判決如主文。
本案經檢察官許月雲到庭執行職務。
中    華    民    國    97    年    11    月    18    日
                刑事第一庭  審判長法  官  郭雅美
                                  法  官  徐美麗
                                  法  官  張意聰
以上正本證明與原本無異。
本判決不得上訴。
中    華    民    國    97    年    11    月    18    日
                                  書記官  陳金
附錄本判決論罪科刑法條：
中華民國刑法第276條第1 項
因過失致人於死者，處2 年以下有期徒刑、拘役或2 千元以下罰
金。


司法院資訊處製作；財團法人民間司法改革基金會備份。
